臺灣臺北地方法院交通事件裁定　　　　　　　　　　九十一年度交聲字第一四五號
　　原處分機關　交通部公路局台北區監理所
　　受 處分 人　甲○○○　身.
　　即 異議 人
右列受處分人因違反道路交通管理處罰條例案件，對於交通部公路局台北區監理所中
華民國九十一年一月七日所為之處分（原處分案號：北監五字第裁四○—Ｚ0000
0000號），聲明異議，本院裁定如左：
        主  文
異議駁回。
        理  由
一、按交通違規事件裁罰案件，性質上屬於交通行政主管機關本於職權就公法上具體
    事件所為之決定而對外直接發生法律效果之單方行政行為，參酌行政法院五十六
    年度判字第八一號判例意旨「本件原告行為時尚在舊所得稅法施行期間，實體上
    固應適用舊法，但被告官署稅捐稽徵程序開始於現行所得稅法令公布施行以後，
    程序上即應是新法」，故本件道路交通管理處罰條例雖於民國九十一年七月三日
    公布修正、同年七月五日施行，依行政「實體從舊，程序從新」原則，尚無比較
    新舊法問題，而本件行為時法為修正前之舊法，倘無特別標示，則本件引用法條
    均係該行為時有效之舊法，核先敘明。
二、次按行車執照及拖車使用證有效期屆滿，不依規定換領而行駛者，處汽車所有人
    新台幣九百元以上一千八百元以下罰鍰，且牌照應扣繳並責令換領，道路交通管
    理處罰條例第十五條第一項第五款、同條第二項定有明文。
三、本件受處分人即異議人甲○○○所有車號ＣＩ—九七二一號自用小客車行車執照
    有效期間至八十八年四月一日為止，然於九十年十二月二十四日下午九時四十分
    許，將前開車輛借予潘玄駕駛，在三號國道北上二十一公里處，遇警員認為受
    處分人違反道路交通管理處罰條例第五條第一項第五款規定，當場對駕駛人潘玄
    攔停掣單舉發，經臺北市交通事件裁決所裁罰後，經駕駛人潘玄於到案日期
    前向原處分機關提出申訴，經原處分機關請舉發單位調查結果，改認受處分人甲
    ○○○有前開違規行為，原處分機關乃依前揭道路交通管理處罰條例第十五條第
    一項第五款規定於九十一年一月七日裁處罰鍰新臺幣九百元，並扣繳牌照。
四、訊據受處分人甲○○○固不否認其系爭車輛之行車執照於前揭八十八年四月一日
    即迄有效期間，而於前揭時地由潘玄駕駛系爭車輛為警查獲等情不諱，然仍矢
    口否認有任何違反道路交通管理處罰條例規定之行為，辯稱：系爭行車執照因於
    有效期間前因涉及違反道路交通管理事件聲明異議，尚於法院審理中時，因不知
    案件已經確定，故仍未繳清欠款，而經監理機關為不予換領，故係監理機關為不
    當聯結，並非伊故意不為換照云云。經查：
  (一)受處分人甲○○○所有之系爭車輛行車執照於前揭八十八年四月一日即屆有效期
    間，而於前揭時地由潘玄駕駛系爭車輛為警查獲，而經警代為保管等情，業據
    受處分人坦承不諱，並有內政部警政署國道公路警察局公警局交字第Ｚ0000
    0000號舉發違反道路交通管理事件通知單、前開行車執照在卷可佐，是受處
    分人前開行車執照業已逾期尚未換領而經代為保管乙節堪以認定。
  (二)又雖受處分人以：係因前案尚於聲明異議中，故不繳清交通欠款，經拒絕換領等
    語為辯。然：
    1.受處分人所指就臺灣省公路局台北區監理所八十七年十二月四日所為北監稽違
      車字第四○—000000000號處分聲明異議案件，早經本院於八十八年
      五月二十日以八十八年度交聲字第一○號裁定異議駁回，再經抗告，亦經臺灣
      高等法院八十八年六月三十日以八十八年度交抗字第二二三號裁定抗告駁回確
      定，並經本院於八十八年七月三十日通知原異議人潘玄，且經臺灣省公路局
      台北區監理所八十八年八月十六日為執行通知在案，此有前開裁定、本院八十
      八年七月三十日通知函、臺灣省公路局台北區監理所執行通知函稿在卷可查。
      是受處分人所指之聲明異議案件早已於八十八年七月十三日確定、並通知執行
      ，而本件為警查獲時間為「九十年十二月二十四日」，相距已達二年餘，其間
      受處分人更於八十九年三月二十八日、九十年四月二十日為汽車檢驗，是受處
      分人空言辯稱：不知前開案件已經確定、故未繳清云云，實難採信。
    2.又違反道路交通管理事件同一裁罰標準及處理細則第四十四條第二項亦規定：
      汽車所有人或駕駛人違反道路交通管理事件尚未處結者，公路監理機關於汽車
      所有人或駕駛人辦理其各項登記或換發牌照、執照時，應請其就違規事件先與
      清結，但申請汽車檢驗者，不在此限。是監理機關請汽車所有人應先結清違規
      事件，方可予於換發行車執照，尚屬有據。姑不論前開案件業經確定乙節，受
      事件，方可予於換發行車執照，尚屬有據。姑不論前開案件業經確定乙節，受
      處分人認監理機關不當聯結云云，業屬矯飾。
  (三)綜上所述，原處分機關依行為時之道路交通管理處罰條例第十五條第一項第五款
    規定裁處新臺幣九百元罰鍰、扣繳牌照，核無不合。本件聲明異議為無理由，應
    予駁回。
據上論斷，應依道路交通案件處理辦法第十九條，裁定如主文。
中      華      民      國    九十一    年     十二     月    三十一    日
                          臺灣臺北地方法院交通法庭
        法  官  郭惠玲
右正本證明與原本無異。
如不服本裁定，應於裁定送達後五日內向本院提出抗告狀。
                                    書記官  陳  懿
中      華      民      國      九十二      年      一      月    六    日
